---
title: "STT760 - Devoir 1 - Partie pratique"
output: html_notebook
---
```{r}
if (!requireNamespace("BiocManager", quietly = TRUE))
install.packages("BiocManager")
BiocManager::install(c("gRain", "gRbase","graph","RBGL","Rgraphviz"))
library("gRain")
library("gRbase")
library("Rgraphviz")
```
#Création d’un objet GraphNel
Un graphe peut être créer suivant la commande dag() de la façon suivante.

```{r}
dag_gicleur = dag(~C, ~P|C, ~O|C, ~G|O:P)
dag_gicleur
```

Le graphe orienté résultant peut alors être visualisé via l’exécution suivante.
```{r}
plot(dag_gicleur)
```
Il est possible de représenter un graphe orienté à l’aide d’une matrice d’adjacence [M ] dont les entrées sont
des 0 ou des 1.
```{r}
Adj_gicleur = as(dag_gicleur,"matrix")
Adj_gicleur
```
La d-séparation peut-être vérifiée à l’aide de la fonction dSep() de la librairie ggm.
```{r}
library(ggm)

dSep(Adj_gicleur,"P","O","G")
dSep(Adj_gicleur,"P","O",NULL)
dSep(Adj_gicleur,"P","O","C")
```
#Création et interrogation d’un réseau bayésien

Dans ce qui suit, nous verrons comment créer un réseau bayésien en spécifiant ces probabilités avec la fonction
cptable() de la librairie gRain.
```{r}
library("gRain")
val = c("0","1") ## valeurs possibles pour chacune des variables
cp_C <- cptable(~C,values=c(50,50),levels=val)
cp_P <- cptable(~P|C,values=c(90,10,5,95),levels=val)
cp_O <- cptable(~O|C, values = c(40,60,55,45),levels=val)
cp_G <- cptable(~G|P+O,values = c(1,0,0,1,0,1,0,1),levels=val)
```
Le réseau peut alors être créé avec la fonction compileCPT de la librairie gRain. On crée ensuite un objet
de type grain (GRAphical Independence Network).
```{r}
library("gRain")
net_list = compileCPT(list(cp_C,cp_P,cp_O,cp_G))
grain_gicleur = grain(net_list)
plot(grain_gicleur$dag)
```
Un objet de type grain peut alors être utilisé pour le calcul de probabilité. Par exemple, les commandes
ci-dessous permettent de calculer respectivement la probabilité marginale que le gazon soit mouillé et la
probabilité qu’il ait plu sachant l’état du gazon.
```{r}
querygrain(grain_gicleur, nodes="G", type="marginal")
```
```{r}
querygrain(grain_gicleur, nodes=c("P","G"), type="conditional")
```

Il est aussi possible d’interroger la distribution du graphe étant donné un événement fixe. Pour ce faire, il
faut d’abord mettre à jour le graphe et la distribution de probabilité étant donné l’événement.
```{r}
grain_gicleur_mouille = setFinding(grain_gicleur, nodes=c("G","C"),states=c("1","1"))
querygrain(grain_gicleur_mouille, nodes=c("P","O"), type="joint")
```
## Une structure alternative
```{r}
update.packages(ask = FALSE, checkBuilt = TRUE)
```

```{r}
install.packages("bnlearn")
library(bnlearn)
```

```{r}
data(marks)
names(marks)
```


